【裁判字號】    89,自,970
【裁判日期】    900216
【裁判案由】    違反著作權法
【裁判全文】
臺灣臺北地方法院刑事判決              八十九年度自字第九七號
    自  訴  人  駿驎實業股份有限公司
    代  表  人  陳慶達
    自訴代理人  丙○○律師
                戊○○律師
                乙○○律師
    被      告  甲○○
    選任辯護人  李清泉
    被      告  丁○○
右列被告等因違反著作權法案件，經自訴人提起自訴，本院判決如左：
    主      文
甲○○、丁○○均無罪。
    理      由
一、自訴意旨如附件所示自訴狀所載。
二、按犯罪事實，應依證據認定之，無證據不得推定其犯罪事實。如不能證明被告犯
    罪者，應諭知無罪之判決，刑事訴訟法第一百五十四條、第三百零一條第一項分
    別定有明文。又事實之認定應憑證據，如未能發現相當證據，或證據不足以證明
    ，自不能以推測或擬制之方法，以為裁判基礎，最高法院四十年台上字第八六號
    亦著有判例在案。
三、訊據被告甲○○固不否認為乙傳唱片貿易有限公司（下稱乙傳公司）之負責人，
    提供本件自訴人駿驎實業股份有限公司（下稱駿驎公司）主張經原始著作權人大
    陸北京京文公司（下稱京文公司）授權重製，而擁有重製著作權之「唐朝樂隊」
    之「演義」等音樂著作予被告丁○○，由丁○○在其所實際經營之飛行電子商務
    股份有限公司（下稱飛行公司）之「飛行網網站」上，提供不特定人以付費方式
    任意下載該音樂著作；被告丁○○亦不否認上開事實，復有自網路下載之宣傳資
    料在卷可稽。但被告甲○○辯稱：自訴人經京文公司授權者，僅有ＣＤ重製權，
    並未獲得ＭＰ３音樂網路授權，且京文公司曾同意乙傳公司於網路宣傳上開音樂
    著作，而後因京文公司基於商業利益考量，為避免與自訴人產生合約糾紛，乃通
    知停止於網路上宣傳，其受通知後即要求飛行公司停止於網路上傳輸供人下載，
    並無侵害自訴人之ＣＤ重製權之情事；被告丁○○辯稱：其經由甲○○之丈夫蔡
    順德之介紹，認識京文公司負責人許鍾明，許鍾明親口說以後有關網路版權的事
    ，找蔡順德，飛行公司支付新台幣（下同）一百萬元予乙傳公司，取得乙傳公司
    授權後，飛行公司方於網路傳輸本件音樂著作供人下載，誰知鬧雙包，飛行公司
    於支付款項後，自訴人突然通知飛行公司，謂無權於網路供人下載，其要求自訴
    人提出證明，自訴人即提出此訴訟等語。
四、查所謂公開播送，依著作權法第三條第七款定義為：指基於公眾接收訊息為目的
    ，以有線電、無線電或其他器材，藉聲音或影像向公眾傳達著作內容；故公開播
    送乃專指類有線或無線電視台藉影音向公眾傳達著作內容而言，並不及於藉網路
    傳輸著作內容，是自訴人認京文公司尚授權其將「零點樂隊（單輯）」、「無聊
    軍隊（雙張專集）」以網路、ＫＴＶ、電視等方式宣傳，被告等於網路傳輸該音
    樂著作，亦屬公開播送行為，而侵害自訴人公開播送著作權利，殊有誤會。惟Ｍ
    Ｐ３音樂，係將原音樂著作內容加以數位化、規格化後，建置於網站之資料庫內
    ，而後以網路傳輸至使用者之電腦，此種利用新興電腦科技重複拷貝音樂著作內
    容之方法，本院認屬著作權法第三條第五款所謂「以其他方法有形之重複製作」
    之重製行為。又著作與著作物本屬著作權法不同之概念，所謂著作乃指具感情或
    思想之原創內容，而著作物乃指該原創內容所附著之媒介物，故就本件而言，依
    卷附自訴人與京文公司所簽訂之授權書內容（姑不論其是否真正），自訴人受專
    屬授權重製著作物之權利，雖僅重製ＣＤ之權利（按ＣＤ數量抽取版費），而不
    及於電腦網路授權，此有京文公司於西元二千年十二月四日所出具之證明書附卷
    為憑，但就著作之授權重製權利而言，苟被告等無權於網路上以ＭＰ３音樂方式
    傳輸著作內容，則仍屬侵害自訴人之重製權，合先敘明。故本件其次所應探究者
    ，厥為被告等有無權利於網路上以ＭＰ３音樂方式傳輸著作內容？經查，依京文
    公司於同日所出具附卷之說明書，謂：「１、西元一九九九年十一月，台灣乙傳
    唱片貿易有限公司與本公司及中國唱片總公司在北京共同對本公司音像製品在台
    灣的銷售進行了協商，並希望在今後條件成熟的情況下，在音像製品的網路宣傳
    、銷售方面進行合作。２、基於朋友的信任及推廣音像製品在台灣唱片市場的影
    響，本公司於一九九九年十二月，通過郵寄方式將唐朝樂隊、指南針樂隊、零點
    樂隊、無聊軍隊等九種製品贈予乙傳唱片貿易有限公司。」可知京文公司已默許
    乙傳公司將本件音樂著作在網路上為銷售之宣傳，否則何須將本件音樂著作之音
    像製品郵寄予乙傳公司，是被告甲○○辯稱：「已口頭授權於網路宣傳、銷售，
    但尚未為書面授權」等語，應屬可信。另查，被告丁○○所實際經營之飛行公司
    與乙傳公司於民國八十九年三月三十一日簽訂有獨家授權下載合約書，於授權合
    約書第二條第二款明定：「乙傳公司擔保其確有本著作之全部錄音及音樂著作權
    ，或已獲各該權利人之授權，確實有權為本合約之授權」，顯然被告丁○○係依
    據其與京文公司負責人許鍾民之親面對談經驗，信賴乙傳公司係經京文公司之授
    權，而乙傳公司之負責人即被告甲○○則係信賴許鍾民之口頭承諾，認其受有於
    網路上傳輸之授權，基此信賴關係，本院認其並無惡意侵害自訴人重製權之故意
    ，所辯應可採信。本件純乃因京文公司未妥善處理授權合約，因商品利益衝突所
    引發之商業糾紛，此由上開說明書第３點，稱：「乙傳唱片貿易有限公司與飛行
    電子商務有限公司通過網路方式傳播本公司享有版權的音樂作品一事，本公司知
    悉後立即要求上述兩公司將網路上所載有關本公司音樂作品的全部內容，停止傳
    播並全部刪除」等語足資證明。是本件尚無刑事侵害著作權之問題。此外，復查
    無其他積極證據足資認定被告等有自訴人所指稱侵害著作權之犯行，既不能證明
    其犯罪，依法應為無罪之諭知。
據上論斷，應依刑事訴訟法第三百四十三條、第三百零一條第一項，判決如主文。
中    華    民    國      九十        年       二      月     十六      日
                                      臺灣臺北地方法院智慧財產法庭
                                          法  官  侯水深
右正本證明與原本無異。
如不服本判決，應於判決送達後十日內，向本院提出上訴狀。
                                          書記官  陳彥蕖
中    華    民    國      九十        年       二      月     十九      日


司法院資訊處製作；財團法人民間司法改革基金會備份。
